臺灣臺南地方法院民事判決
109年度婚字第274號
原      告  許00  
訴訟代理人  郭淑慧律師
被      告  廖00 
訴訟代理人  王正宏律師
            楊雨錚律師
            郭俐文律師
上列當事人間離婚事件，本院判決如下：
    主  文
原告之訴駁回。
訴訟費用新臺幣3,000元由原告負擔。
    事實及理由
壹、原告主張略以：
一、兩造婚後於104 年間購買臺南市○○區○○路000 號11樓之8之
    房屋（以下簡稱系爭房屋），登記於被告名義，並共同住居
    於此。原告從事婚紗業，收入穩定，惟工作時間長、業績壓
    力亦大。被告從事房仲業、無底薪，初始收入亦不穩。原告
    努力工作，承擔房貸及大部分之家庭生活費用之支出，並協
    助、分擔被告之房仲工作，目的無他，擬與被告攜手共度一
    生。
二、然而被告忽視原告收入穩定之原因係原告辛勞所換得，對原
    告的付出視為當然。原告上班期間因工作壓力大，體力耗弱
    屢次引發身體不適，至醫院打針後返家短暫休息，卻見被告
    在家打電玩或睡覺。被告對生活消費水平有高度理想，在原
    告工作及受父親贈與累積相當款項後，被告建議再買一棟預
    售屋，規劃日後可賣出系爭房屋，然後買名車、裝潢新屋等
    等，然而原告卻需同時繳納二棟房屋之貸款。相對而言，被
    告工作態度不積極，總是認為公司福利不佳、業績要求高等
    等，兩造差異日生。
三、108年9月，原告懷孕，被告卻向醫師詢問流產之事，原告心
    冷。原告因懷相不佳，請假在家安胎，嗣仍不完全自然流產
    ，開始留職停薪，並擬離職調養身體。被告知悉原告在雇主
    處有投資，竟表示原告取回款項後即可休息云云，並又不顧
    原告之顏面，在原告流產期間，為取回款項事宜至雇主處吵
    鬧，原告身心倶疲。原告離職後雖無工作所得，仍須負擔二
    棟房屋之房貸，並將每月應繳貸款準備好。被告則一如往常
    ，斥資購買電玩設備，縱被告身兼二職，領取房仲業績獎金
    ，仍未見被告主動分擔房貸，原告無奈之至。
四、109年3月，兩造協議分居，並討論離婚事宜，達成離婚共識
    後，被告竟要求原告歸還結婚聘金及金飾。至此，原告確認
    被告對原告已無夫妻情誼，被告首重者為金錢而已。婚姻維
    持之前提在於原告必須持續有高所得之工作，以負擔房貸重
    擔及被告之生活規劃，令人心寒。以上提出兩造離婚文件二
    份供參酌（參見證二）。
五、按有民法第1052條第1項以外之重大事由，難以維持婚姻者
    ，夫妻之一方得請求離婚。但其事由應由夫妻之一方負責者
    ，僅他方得請求離婚，民法第1052條第2項定有明文。茲婚
    姻以共同生活、互相努力、共創未來為基礎，然兩造婚姻期
    間，被告認為原告工作所得高，自應負擔較重之家計，然當
    被告領取高額獎金時，卻係為己之娛樂購置電玩設備。在被
    告「投資房地產、開名車、出國、高檔生活水平」的規劃中
    ，係以原告之高所得為基礎，被告卻忽視原告辛苦工作所付
    出身體健康之代價。原告辛苦工作失去健康、失去孩子；被
    告卻擔憂孩子的到來會有大筆支出、影響原有規劃：即被告
    心中的美好未來、卻係原告沉重的經濟壓力來源。以上顯見
    被告無珍愛原告之意，此婚姻因被告之因素，已無可維持，
    兩造達成離婚共識，原告應得訴請離婚。
貳、被告答辯略以：
一、原告主張「被告從事房仲業，無底薪，初始收入亦不穩。原
    告努力工作，承擔房貸及大部分之家庭生活費用支出，並協
    助、分擔被告之房仲工作…」等語，惟此與事實不符，詳細
    說明如下：
  1.被告原本係在桃園工作，但為了與原告共同生活而辭掉了原
    本在桃園之工作，到臺南找新工作，之後兩造於103年5月12
    日結婚，並於104年初購買系爭房屋，由兩造共同生活居住
    。而觀諸被告之勞工保險被保險人投保資料表可知（參見被
    證一），被告於婚後一開始係從事廣告行銷方面之工作，之
    後陸續換了幾份工作，最後於106年11月任職於星曜科技有
    限公司，負責在家樂福之飛利浦電視專櫃擔任銷售員（工作
    時間是下午1點至晚上11點），月薪約3〜4萬元(參見被證二
    ），而原告則是從事婚紗業（工作時間是上午12點至晚上10
    點），月薪約6〜8萬元，之後原告因小產而辭掉婚紗業之工
    作在家休養，當時被告為了家庭，除了原本之銷售員工作外
    ，又額外再多兼一份房屋仲介之工作，使家庭生活開銷不虞
    匱乏。
  2.因原告月薪收入和銀行存款均較被告來得高，故兩造於婚後
    才會說好由原告負擔系爭房屋每月約1萬6000元之房貸，而
    由被告負擔家裡每月約1萬多元左右之生活開銷（包含各項
    水電、大樓管理費、日常生活用品及各項餐費等），且被告
    體恤原告工作辛勞，平常家裡之全部家事也是由被告負責，
    不僅清潔打掃洗衣，各項雜事也都是由被告負責，原告只需
    要專於工作，而且只要遇下雨天，也是由被告開車接送原告
    上下班，被告於婚後任勞任怨，凡事以原告為優先考量，從
    未兇過原告。
  3.由上開說明可知，被告於婚後並非一開始即從事房仲業，雖
    被告一開始有換過幾份工作，但之後即穩定在家樂福之飛利
    浦電視專櫃擔任銷售員，而被告更在原告辭掉婚紗工作時，
    為了家庭還額外多兼一份工作，家裡大部分之食衣住行等生
    活開銷，亦全是由被告負擔，而並非由原告負擔，家裡之打
    掃、洗衣等家務事亦全部都是由被告負責。故被告婚後同樣
    為了家庭盡心盡力，與原告互相扶持，原告所謂「被告從事
    房仲業，無底薪，初始收入亦不穩。原告努力工作，承擔房
    貸及大部分之家庭生活費用支出，並協助、分擔被告之房仲
    工作」等語，與事實並不相符。
二、原告主張「被告對生活消費水平有高度理想，在原告工作及
    受父親贈與累積相當款項後，被告建議再買一棟預售屋，規
    劃日後可賣出系爭房屋，然後買名車、裝潢新屋等；然而原
    告卻需同時繳納二棟房屋之貸款；相對而言，被告工作態度
    不積極，總是認為公司福利不佳、業績要求高等」等語，惟
    此與事實不符，詳細說明如下：
  1.被告之所以建議原告買預售屋係因原告於某日突然告訴被告
    其想要買一台名車，被告聽聞後即向原告表示，買車和買房
    同樣都要分期繳貸款，這樣與其買名車還不如買一棟預售屋
    ，蓋買車後，車子一落地就是直接折價，並不會增值，但買
    房會增值，且原告也曾表示想要換新家（因系爭房屋已老舊
    ），故被告才會聽聞原告想買名車時建議原告不如用自己名
    字買一棟預售屋，之後也可以搬進去住，而原告聽完被告之
    建議後也同意，乃於108年2月13日以自己名義簽訂「水雲川
    」土地及房屋預定買賣合約書（參見被證三）。
  2.事實上根本並非如原告所謂被告建議再買一棟預售屋，規劃
    後可賣出系爭房屋，然後買名車、裝潢新屋，而係原告想要
    買名車，被告才會建議原告買預售屋，且由被告此建議亦可
    看出被告對於家庭未來有詳細規劃，且用於與原告共同經營
    婚姻生活。
三、原告主張「原告懷孕，被告卻向醫師詢問流產事，原告心冷
    ；原告因懷相不佳，請假在家安胎，後仍不完全自然流產，
    開始留職停薪，並擬離職調養身體。被告知悉原告在雇主處
    有投資，竟表示原告取回款項後即可休息，後又不顧原告顏
    面，在原告小產期間，為取回款項事宜至雇主處吵鬧，原告
    身心倶疲。原告離職後雖無工作所得，仍須負擔二棟房屋之
    房貸，…縱使被告身兼二職、領取房仲業績獎金，仍未見被
    告主動分擔房貸」等語，惟此與事實不符，詳細說明如下：
  1.原告於108年9月懷孕，於產檢時檢查出有胚胎形狀不完全之
    情形，經醫師告知有小產風險，平常要特別小心注意，故被
    告才會特別向醫師進一步詢問關於流產的問題，看有什麼需
    要特別注意，是原告所謂「原告懷孕，被告卻向醫師詢問流
    產事，原告心冷」等語，根本刻意扭曲事實，而被告在原告
    流產後，因不捨原告平常工作壓力大，乃建議原告留職停薪
    ，在家好好休息，原告也表示同意，故被告才會替原告拿醫
    師所開立建議休養之診斷證明書向原告之雇主請長假，雖當
    時原告之雇主聽聞原告要請長假口氣甚差，一度不願答應，
    但最後仍妥協讓原告留職停薪，而原告在不久之後另決定離
    職，因被告知道原告在任職期間曾有投資於該公司，才會好
    意提醒原告離職前要記得從雇主那取回投資款，被告並無為
    了取回原告之投資款而至原告之雇主處吵鬧，原告所述顯有
    曲解事實。
  2.因原告月薪收入和銀行存款均較被告來得高，故兩造於婚後
    即說好由原告負擔系爭房屋之房貸，其他家庭生活開銷費用
    則由被告負擔，此模式在原告沒有工作期間仍是如此，原告
    亦從未向被告表示其無法負擔系爭房屋及另一棟預售屋之房
    貸，故被告自當然一如往常支付除房貸外之家庭生活開銷。
    而被告在原告無工作期間身兼二職，所賺的錢用在家庭生活
    開銷就所剩無幾，剩餘的錢存下來也是為了往後讓家庭能夠
    不愁吃穿、不用為錢煩惱。
四、原告主張「109年3月，兩造協議分居，並討論離婚事宜，達
    成離婚共識後，被告竟要求原告歸還結婚聘金及金飾等。至
    此，原告確認被告對原告已無夫妻情誼，被告首重者，為金
    錢而已；婚姻維持之前提在於原告必須持續有高所得之工作
    ，以負擔房貸重擔及被告之生活規劃等，令人心寒。」等語
    ，惟此與事實不符，詳細說明如下：
  1.兩造從未協議分居，而是原告突然於109年3月自己搬離系爭
    房屋，並稱要回到位於鹽水區之娘家居住，被告從未與原告
    達成分居之合意，而在原告搬回娘家後，被告亦曾至原告娘
    家探視，希望原告回到系爭房屋共同生活，第一次去原告沒
    在家，被告是直接與原告之父親溝通，原告之父親亦認同被
    告之說明，而第二次去原告正好在家，被告即有向原告說清
    楚自己對於未來生活之規劃，但原告卻執意要與被告分開，
    並明確主張要與被告離婚。
  2.原告所提出之證二離婚協議書，是被告當時在原告之要求下
    所寫，惟現今被告仍有與原告共同經營婚姻生活之意願，此
    有兩造Line對話紀錄可茲為證（參見被證四）。且被告並沒
    有要求原告歸還結婚聘金及金飾等情事，原告所述乃是片面
    之詞。
五、綜上說明，由被告在原告小產期間，主動建議原告留職停薪
    ，且在原告之後無工作期間，為了家庭還主動去找第二份工
    作，身兼二職，利用早上時間兼仲介之工作（最後被告兼職
    之情事被星曜科技有限公司發現，而遭公司要求離職），且
    被告體恤原告平常工作辛勞，家務事亦是由其負責，下雨天
    更會開車接送原告上下班，在原告想要買名車時，提出自己
    對家庭未來之構想等情來看，均足見被告相當珍愛原告，並
    有與原告共同經營婚姻生活、共創未來之意願，且被告亦從
    未因原告之收入較高，就將全部家庭生活開銷全推給原告一
    人負擔，被告一直以來均有負擔除房貸外之家庭生活開銷，
    且夫妻之所以謂為夫妻，無非在於藉由婚姻關係，相互扶持
    ，甘苦與共，夫妻各依其經濟能力、家事勞動或其他情事分
    擔家庭生活費用乃為常情。縱被告確實讓原告負擔較多之家
    計，但被告對於家庭之付出並不少於原告（除房貸外之家庭
    生活開銷，以及家務事均是由被告負擔），是原告雖對家計
    分擔與被告有不同意見，但此應難謂係致兩造婚姻難以維持
    之重大事由。
參、經查：
一、按「家庭生活費用，除法律或契約另有約定外，由夫妻各依
　　其經濟能力、家事勞動或其他情事分擔之。」；又按「夫妻
　　各自對其債務負清償之責。」，民法第1003條之1第1項、第
　　1023條第1項分別定有明文。原告主張其承擔房貸及大部分
　　之家庭生活費用支出等情，並提出證人即原告之父親許駿福
　　為證，惟被告辯稱：除房貸由原告支付外，其他大部分之家
　　庭生活開銷及家務事均是由被告負擔等語，但原告收入較高
　　，且系爭房屋既係登記為原告所有，借款人亦係原告，縱原
　　告分擔較多之家庭生活費用及系爭房屋之貸款，亦符合法律
　　之規定。若原告不想分擔較多之責任，自可與被告約定，以
　　供兩造遵守，既然，且兩造就上述費用之分擔未明確約定，
　　而被告亦有分擔部分之生活費用，即不得認為被告有何可歸
　　責之處。
二、原告主張原告懷孕時，被告卻向醫師詢問流產之事，且於原
    告離職前向雇主取回投資款等情，惟上述事項僅係兩造對事
    務之看法及作法不同而已，應由兩造討論解決，並無對錯之
    問題。且原告流產亦非被告造成的，而被告替原告取回投資
    款，縱方法較為激烈，但結果對原告仍屬有利，對兩造之婚
    姻應不致構成重大之損害。
三、原告主張109年3月，兩造協議分居，並討論離婚事宜，被告
    竟要求原告歸還結婚聘金及金飾等情，惟被告否認有協議分
    居，且亦無要求原告歸還結婚聘金及金飾之事。縱真有此事
    ，但原告都已經想要與被告分居，甚且想要離婚了，則被告
    基於將結束婚姻而希望原告歸還結婚聘金及金飾，亦不算過
    份。且此亦僅係被告單方面之請求而已，至於原告有無返還
    之義務，則係另一問題，況且原告亦未返還。又因係原告主
    動想與被告分手，不顧感情在先，被告被動做些反制之要求
    ，尚不背情理，故難認被告之要求對於兩造之婚姻有重大之
    損害。
肆、綜上所述，被告因收入較低，其分擔家庭生活費用及債務自
    然較少，被告並無可歸責之處。此外，被告並無對原告有何
    身體或精神上等不法之傷害，致兩造之婚姻有難以維持之重
    大事由，而原告主張之事由本係夫妻要共同討論及協議解決
    的，不能輕意以分居或離婚來處理。故原告依民法第1052條
    第2項之規定請求離婚為無理由，不應准許，應予駁回，故
    判決如主文。
中　　華　　民　　國　　110 　年　　3 　　月　　22　　日
                  家事法庭      法  官　彭振湘    
以上正本係照原本作成。
如對本判決上訴，須於判決送達後20日之不變期間內，向本院提
出上訴狀。
中　　華　　民　　國　　110 　年　　3 　　月　　22　　日
                                書記官　林睿亭